行  政  法  院  判  決                          八十七年度判字第一六七三號
    原      告  真口味食品企業股份有限公司
    代  表  人  甲○○
    訴訟代理人  陳啟舜  律師
    被      告  經濟部中央標準局
右當事人間因商標註冊事件，原告不服行政院中華民國八十七年四月二十日台八七訴
字第一七六○○號再訴願決定，提起行政訴訟。本院判決如左︰
    主  文
原告之訴駁回。
    事  實
緣原告於民國八十五年十一月二十九日以「零度」商標（如附圖），指定使用於商品
及服務分類表第三十二類之沙士、碳酸水、礦泉水、蒸餾水、運動飲料、可樂、果汁
、汽水、果汁汽水、麥仔茶商品申請註冊。被告以其商標圖樣之零度，係表示申請註
冊商標所使用商品之說明，乃依商標法第三十七條第一項第十款之規定予以核駁，發
給第0000000號商標核駁審定書。原告不服，循序提起訴願、再訴願，遞遭駁
回，遂向本院提起行政訴訟。茲摘兩造訴辯意旨如次：
原告起訴意旨略謂：一、按，凡文字、圖形、記號或其聯合式，係表示申請註冊商標
所使用商品之說明，或表示商品本身習慣上所通用之名稱、形狀、品質、功用者，不
得申請註冊。固為商標法第三十七條第一項第十款所明文規定，惟所謂「商品之說明
」，係指商標圖樣上之文字、圖形、記號或其聯合式，依社會一般通念，為商品本身
之說明，或與商品本身之說明有密切關連者，且其表示須直接而明顯，若非直接明顯
而僅係隱含譬喻或自我標榜者，不屬之。二、查本件商標圖樣之「零度」文字，其並
無「攝氏」或「華氏」溫度單位，因此，該「零度」充其量只能被認定為角度之計算
單位，以之作為商標圖樣申請註冊，指定使用於沙士、碳酸水、礦泉水、蒸餾水、運
動飲料、可樂、．．．等商品，依一般社會通念，要難謂為商品本身之說明，亦與商
品本身之說明無密切關連，自無前揭法條之適用，於此合先明。三、縱依被告機關
之處分理由，將「零度」為溫度概念，而認其係表彰飲品需零度冷藏，可永保新鮮
之意，與指定商品本身之說明有密切關連等云云，亦屬違誤，蓋本件商標所指定使用
之沙士、碳酸水、礦泉水、蒸餾水、運動飲料、．．．等商品，係屬飲料商品，此液
體商品溫度降至「○」時，即結冰無法直接食用，反須予以解凍始可飲用，況為冷
藏時，亦與是否永保新鮮無關連，在此飲料商品無需冷藏至「○」的前提下，以「
零度」商標圖樣認屬指定商品之說明，實有待商榷，且所謂「社會一般通念」應指一
般消費者之觀念，即便欲將「零度」為溫度概念，在商品為飲料類之前提下，亦僅
使人產生飲用後清爽冰涼之間接聯想，屬於指定使用商品之隱含譬喻或自我標榜，而
非關於商品性質、品質或內容等之商品說明，自無前揭法條之適用。綜上所述，本件
商標圖樣應無違反商標法第三十七條第一項第十款之規定，爰依法提出行政訴訟，請
大院鑒察，判決如訴之聲明，將再訴願決定、訴願決定及原處分均予撤銷等語。
被告答辯意旨略謂：按商標圖樣「凡文字、圖形、記號或其聯合式，係表示申請註冊
商標所使用商品之說明或表示商品本身習慣上所通用之名稱、形狀、品質、功用者」
不得申請註冊，為商標法第三十七條第一項第十款所明定。本件原告申請註冊之「零
度」商標，按「零度」固可解零度之溫度或角度等意，然衡酌市售飲品多須冷藏以保
新鮮，是以之作為商標圖樣，指定使用於沙士、礦泉水、果汁．．．等商品，易使人
直接聯想其商品係零度冷藏、可保新鮮之意，顯係以直接明顯之方法表示該等商品有
關之說明，自有首揭法條之適用。是本局依法核駁其註冊之申請，並無不合等語。
    理  由
按凡商標圖樣之文字、圖形、記號或其聯合式，係表示申請註冊商標所使用商品之說
明或表示商品本身習慣上所通用之名稱、形狀、品質、功用者，不得申請註冊，為商
標法第三十七條第一項第十款所規定。而商標圖樣之文字、圖形、記號或其聯合式，
，依社會一般通念，如為商品之說明或與商品之說明有密切關連者，即有該條款不得
申請註冊之適用。與習慣上是否通用無關。本件原告於八十五年十一月二十九日以「
零度」商標，指定使用於商品及服務分類表第三十二類之沙士、碳酸水、礦泉水、蒸
餾水、運動飲料、可樂、果汁、汽水、果汁汽水、麥仔茶商品申請註冊。被告以其商
標圖樣之零度，係表示申請註冊商標所使用商品之說明，乃依商標法第三十七條第一
項第十款之規定予以核駁。查系爭「零度」商標圖樣之中文零度，固可解為零度之溫
度或角度等意，然衡酌市售飲品多須冷藏以保新鮮，原決定以系爭「零度」商標指定
使用於沙士、碳酸水、礦泉水、運動飲料、可樂、果汁、汽水商品等申請註冊，易使
人直接聯想其商品係零度冷藏、可保新鮮之意，衡諸社會一般通念，並無不當，即難
謂與申請註冊商標所使用商品之說明不具密切關連。原告主張，依「社會一般通念」
，在系爭商標指定使用之商品為飲料時，僅使人產生飲用後清爽冰涼之間接聯想云云
，尚無足採。本件原處分核與首開法律規定及說明並無不合，一再訴願決定遞予維持
，亦無違誤，均應予維持。原告起訴意旨難謂有理由，應予駁回。
據上論結，本件原告之訴為無理由，爰依行政訴訟法第二十六條後段，判決如主文。
中    華    民    國     八十七      年      八      月      二十       日
                    行 政 法 院 第 二 庭
                                審 判 長 評  事      陳  石  獅
                                         評  事      徐  樹  海
                                         評  事      黃  合  文
                                         評  事      彭  鳳  至
                                         評  事      林  茂  權
右  正  本  證  明  與  原  本  無  異
                                         法院書記官  王  福  瀛
中    華    民    國     八十七      年      八      月     二十一      日
附  圖
~[G;H:\SCN\87\00000000.1;;1500]
